【裁判字號】    99,上更(一),62
【裁判日期】    990428
【裁判案由】    毒品危害防制條例
【裁判全文】
臺灣高等法院臺中分院刑事判決      99年度上更(一)字第62號
上  訴  人
即  被  告  甲○○
指定辯護人  王士銘律師
上列上訴人因毒品危害防制條例案件，不服臺灣苗栗地方法院98
年度訴字第113號中華民國98年7月24日第一審判決（起訴案號：
臺灣苗栗地方法院檢察署98年度偵字第 431號），提起上訴，經
判決後由最高法院發回更審，本院判決如下：
    主  文
原判決關於販賣第二級毒品與A2部分撤銷。
甲○○販賣第二級毒品，處有期徒刑柒年貳月，販賣安非他命所
得新臺幣貳仟元沒收，如全部或一部不能沒收時，以其財產抵償
之；扣案之MOTOROLA廠牌之行動電話機具壹支(內含 0000000000
號SIM卡壹片)沒收；又販賣第二級毒品，處有期徒刑柒年貳月，
販賣安非他命所得新臺幣肆仟元沒收，如全部或一部不能沒收時
，以其財產抵償之，扣案之MOTOROLA廠牌之行動電話機具壹支(
內含0000000000號SIM卡壹支)沒收。又販賣第二級毒品，處有期
徒刑柒年貳月，販賣安非他命所得新臺幣肆仟元沒收，如全部或
一部不能沒收時，以其財產抵償之，扣案之MOTOROLA廠牌之行動
電話機具壹支(內含0000000000號SIM卡壹片)沒收；又販賣第二
級毒品處有期徒刑柒年貳月，販賣安非他命所得新臺幣肆仟元沒
收，如全部或一部不能沒收時，以其財產抵償之，扣案之MOTORO
LA廠牌之行動電話機具壹支(內含0000000000號SIM卡壹片)沒收
；又販賣第二級毒品，處有期徒刑柒年貳月，販賣安非他命所得
新臺幣貳仟元沒收，如全部或一部不能沒收時，以其財產抵償之
，扣案之MOTOROLA廠牌之行動電話機具壹支(內含0000000000號
SIM卡壹片)沒收；又販賣第二級毒品，處有期徒刑柒年貳月，販
賣安非他命所得新臺幣貳仟元沒收，如全部或一部不能沒收時，
以其財產抵償之，扣案之MOTOROLA廠牌之行動電話機具壹支(內
含0000000000號SIM卡壹片)沒收，主刑部分應執行有期徒刑拾年
陸月。
甲○○被訴於97年10月15日販賣第二級毒品與A2部分無罪。
    事  實
一、甲○○（綽號黃雞）明知安非他命為毒品危害防制條例第 2
    條第2項第2款所列管之第二級毒品，不得非法持有、販賣，
    竟仍基於意圖販賣第二級毒品安非他命以營利之犯意，而為
    下列販賣安非他命之行為：
  (一)97年11月17日20時1分許，A2以其 0000000000號行動電話撥
    打甲○○所有之0000000000號行動電話，表示明天再補甲○
    ○300 元（即A2身上僅有1700元），欲向甲○○購買安非他
    命，雙方約在苗栗市○○路「阿秋遊藝場」後面，同日20時
    21分許，A2復以其行動電話撥打甲○○之上述行動電話，表
    示其已經到了，約３分鐘後甲○○亦抵達，向A2收取1700元
    後，販賣安非他命1包約0.5公克予A2，之後於翌日A2再將30
    0元餘額支付甲○○。
  (二)97年11月20日16時36分許，A2以其0000000000號行動電話撥
    打甲○○之上述行動電話，A2表示欲購買每包2000元之安非
    他命共２包，雙方並約在苗栗市○○路阿秋遊藝場後面碰面
    ，同日17時１分許，A2復以其行動電話撥打甲○○之上述行
    動電話，A2表示其已經到了，兩人隨後在「阿秋遊藝場」後
    面，由甲○○以4000元之價格販賣安非他命２包（重量不詳
    ）予A2。
  (三)97年12月10日18時45分許，A2以其0000000000號行動電話撥
    打甲○○之上述行動電話，雙方約好待會在苗栗市嘉新公園
    外交易安非他命4000元，之後於同日19時10分許，兩人在嘉
    新公園外碰頭，甲○○即以4000元之價格，販賣重量不詳之
    安非他命1包予A2。
  (四)97年12月11日10時57分許，A2以其0000000000號行動電話撥
    打甲○○之上述行動電話，甲○○問A2，是否要買大的嗎（
    意思指4000元之安非他命），A2稱「對呀」，同日11時14分
    許，A2打電話給甲○○，說其在阿秋遊藝場，稍後於同日11
    時17分許，甲○○打給A2說「沒看到你啊」，A2答稱「我在
    阿秋裏面。」，嗣於同日11時20分許，兩人在阿秋遊藝場內
    碰面，甲○○即以4000元之價格，販賣重量不詳之安非他命
    1包予A2。
  (五)97年12月17日13時31分許，A2以其0000000000號行動電話撥
    打甲○○之上述行動電話，甲○○問A2是否要買大的或小的
    ，A2答稱小的（意思指2000元之安非他命），雙方約好待會
    在苗栗市嘉新公園外交易安非他命，之後於同日13時36分許
    ，兩人在該公園外碰面，甲○○以2000元之價格，販賣重量
    不詳之安非他命1包予A2。
  (六)98年1月1日22時２分許，A2以其0000000000號行動電話撥打
    甲○○之上述行動電話，A2表示要買小的（意思指2000元之
    安非他命），雙方並約在苗栗市○○路阿秋遊藝場後面，嗣
    於同日22時23分許，A2復打給甲○○，甲○○問說「你到了
    是嗎？」，A2答稱：「在後面」，約５分鐘內，兩人即在「
    阿秋遊藝場」後面碰面，由甲○○以2000元之價格販賣重量
    不詳之安非他命1包予A2。
  (七)嗣於98年１月14日14時55分許，在苗栗市○○路47號阿秋遊
    藝場，經警持臺灣苗栗地方法院檢察署檢察官所核發之拘票
    拘獲甲○○，並扣得其所有供前揭販賣安非他命聯絡用之MO
    TOROLA廠牌之行動電話機具一支（內含0000000000號 SIM卡
    一片）。
二、案經臺灣苗栗地方法院檢察署檢察官指揮苗栗縣警察局苗栗
    分局偵查後報請檢察官偵查起訴。
    理  由
壹、證據能力部分：
一、被告以外之人於偵查中向檢察官所為之陳述，除顯有不可信
    之情況者外，得為證據，刑事訴訟法第15 9條之1第2項定有
    明文。偵查中對被告以外之人所為之偵查筆錄，或被告以外
    之人向檢察官所提之書面陳述，性質上均屬傳聞證據，惟現
    階段刑事訴訟法規定檢察官代表國家偵查犯罪、實施公訴，
    依法其有訊問被告、證人及鑑定人之權，證人、鑑定人且須
    具結，而實務運作時，檢察官偵查中向被告以外之人所取得
    之陳述，原則上均能遵守法律規定，不致違法取供，其可信
    度極高，是以被告以外之人前於偵查中所為之證述，除反對
    該項供述得具有證據能力之一方，已釋明「顯有不可信之情
    況」之理由，且於審判中已主張詰問該被告以外之人，而未
    獲詰問的機會外，不宜遽指該證人於偵查中之陳述不具證據
    能力。本案證人A2於偵查中具結所為之證述，被告及辯護人
    均未提及有何顯不可信之情況，且於原審審理中經交互詰問
    ，自具有證據能力。
二、按有事實足認犯罪嫌疑人犯有最輕本刑為三年以上有期徒刑
    之罪，並危害國家安全或社會秩序情節重大，有相當理由可
    信其通訊內容與本案有關，且不能或難以其他方法蒐集或調
    查證據者，得發通訊監察書。通訊監察書偵查中由檢察官依
    司法警察機關聲請或依職權載明應記載事項並敘明理由，檢
    具相關文件聲請該管法院核發，通訊保障及監察法第5條第1
    項第1款、第2項定有明文。經查本件被告涉嫌販賣毒品罪，
    危害社會秩序情節重大，檢察官依規定向臺灣苗栗地方法院
    聲請對被告所使用之0000000000號行動電話實施通訊監察，
    此有該法院核發之97年聲監續字第000624號、第000689號、
    第000370號、第000560號通訊監察書附卷可證，該通訊監察
    書由苗栗縣警察局苗栗分局實施，著有光碟片及通訊監察譯
    文。該光碟片及通訊監察譯文經本院當庭勘驗結果，光碟片
    之聲音，確為被告之聲音，與通訊監察譯文相同，此為被告
    自認之事實，是該光碟片及通訊監察譯文，依法定程序作成
    ，有證據能力，自得作為證據。
貳、有罪部分：
一、認定犯罪事實之證據及理由：
(一)、訊據被告甲○○，固坦承伊綽號叫「黃雞」，0000000000號
    行動電話係伊所申請，也是伊在使用，卷附之監聽譯文內容
    係伊與證人A2之對話等事實，惟否認有販賣安非他命予A2之
    行為，辯稱：伊與A2是合資一起購買毒品，一般情形是A2以
    電話與伊聯絡，約在朋友王龍順家中，伊與A2各出資一半，
    A2將出資交給伊，由伊出面向綽號阿勇或阿強之人購買安非
    他命，伊買回來後，就在王龍順家中，用大約的方式倒出來
    分一半給A2，之後就在王龍順家中一起施用，有時候是A2以
    電話與伊約在王龍順家中，由A2獨立出資請伊幫忙購買，伊
    買回來後，就在王龍順家中與A2一起施用，並將施用剩餘之
    安非他命交予A2云云。
(二)、經查，證人A2於98年1月8日在檢察官偵訊中具結證稱：「
    （問：你跟他買毒品是用幾號的電話？）0000000000，他的
    電話0000000000」、「（問：你確定〈黃雞〉就是甲○○嗎
    ？）我知道他的客家話綽號是〈黃雞〉」（參第 380號他字
    卷第32頁筆錄」，於98年１月16日在檢察官偵訊中具結證
    稱：「（問：綽號黃雞的人是否就是甲○○？）之前我是不
    知道，我在警局時警察提示照片給我看，我才知道他叫甲○
    ○，我都用客家話叫他黃雞」、「（問：你有無向甲○○買
    過毒品？）有，買安非他命」、「（問：你使用的電話為何
    ？）我自己有0000000000（這是我太太名字申辦的）、0000
    000000」、「（問：提示97年10月15日通訊監察譯文，為何
    意？）第一通我在北苗我打給他，他說我在田寮，我們約在
    嘉新公園外，他電話中說的，就在我老闆嘉盛好不好，他的
    老闆就是在嘉新公園附近，我說拿大的，就是１公克的安非
    他命，第二通下午5點4分，我在公園那邊一直等他，他一直
    沒有到，後來我打電話給他，他說快到了，約3、5分鐘他就
    到了，我跟他買4000元安非他命１包，重量他沒有講，應該
    是0.8到1公克」、「（問：提示97年11月17日通訊監察譯文
    ，為何意？）第一通我身上只有1700元，我有說明天補你30
    0 元，他說好，第一通約在北苗，意思就是在中山阿秋遊藝
    場的後面，第二通是我打給他說我到了，晚上8點21分後約3
    分鐘他就出來，我跟他買1700元安非他命１包，重量他沒有
    講，應該是0.5公克左右，後來隔天我也有補他300元」、「
    （問：提示97年11月20日通訊監察譯文，為何意？）第一通
    是我要跟他買4000元安非他命，分做２包各2000元，也是約
    在北苗，意思就是中山路阿秋遊藝場的後面，第二通講完５
    分鐘內，我們見面，成交完成，我跟他買4000元安非他命，
    分２包，重量他沒有講」、「（問：提示97年12月10日通訊
    監察譯文，為何意？）第一通是我要從家裡出去，他說他在
    縣政府這裡，我跟他說我要買大的，意思是指買4000元安非
    他命，約在嘉新公園，第二通晚上7點1分，他問我到了是嗎
    ，我說快到了，後來約５分鐘後在嘉新公園外面碰面，我向
    他買4000元安非他命１包，重量多少他沒有講」、「（問：
    提示97年12月11日通訊監察譯文，為何意？）第一通是他說
    要大的嗎，我說對意思是指買4000元安非他命，這一通沒有
    約地點，第二通他說他在阿秋遊藝場，第三通他說他沒有看
    到我，我說我在阿秋裡面，11點20分在阿秋遊藝場見面，我
    拿4000元給他，他給我安非他命１包，重量多少他沒有講」
    、「（問：提示97年12月17日通訊監察譯文，為何意？）這
    一通是我要跟他拿2000元的安非他命，我們約在嘉新公園，
    後來約５分鐘左右，我們在嘉新公園外碰面，我跟他買2000
    元安非他命，他給我一包，重量多少他沒有講」、「（問：
    提示98年1月1日通訊監察譯文，為何意？）這一通是我打給
    他，他說他在北苗，我說要買小的意思是2000元，約在阿秋
    遊藝場的後面，第二通我打給他，說我在後面，約５分鐘內
    碰面，我跟他拿2000元的安非他命１包，重量多少他沒有講
    」、「（問：你買了如此多次有無施用？）有，我每次都回
    去後約半小時內施用，都在家裡施用」（參第 380號字卷第
    61－63頁筆錄），於98年６月24日在原審審理中具結證稱
    ：「（問：你在什麼時間、地點、怎樣認識被告的？）我記
    得是在電動遊藝場在北苗」、「（問：電動遊藝場的名稱？
    ）有在非凡遊藝場，也有在阿秋」、「（問：你怎麼知道被
    告在販毒？）因為在那邊打電動的時候，有人在講」、「（
    問：講什麼？）講他有東西」、「（問：你說的東西是指什
    麼？）安非他命」、「（問：被告所用的0000000000是誰給
    你的？）他本人」、「（問：你是怎麼聯絡要買毒品？）就
    是在電動遊藝場時他有電話給我，然後電話聯絡，他人在那
    裡」、「（問：你的號碼？）0000000000號。」、「（問：
    你在跟被告的通話中提到說〈拿大的，大的作兩個〉是什麼
    意思？）大的就是指1克，大的作兩個就是對半分」、「（
    問：你有提到小的，是什麼意思？）就是大的一半，就是0.
    5 公克」、「（問：你在97年11月17日跟被告的通話中，你
    提到〈我明天補你３百塊，我不夠〉，什麼意思？）因為我
    每次去跟他拿東西，他都說有賺我錢，他就說補３百元是給
    他佣金，就像是走路工一樣」、「（問：那次也是買毒品嗎
    ？）是的，安非他命」、「（問：你在97年11月20日你跟被
    告的通話中，你有提到〈等一下大的作兩個〉這是什麼意思
    ？）就是剛才說的，大的一公克，分一半兩袋裝」、「（問
    ：你都是在遊藝場裡面還是外面交易？）大部分都是在外面
    」、「（問：外面的哪裡？）遊藝場的後面外面」、「（問
    ：在電話中你怎麼稱呼被告的？）當時我不知道他的全名，
    所以我們都叫他〈雞仔、雞仔、黃雞〉（客語）」、「（問
    ：你買了之後都在什麼時候施用毒品？）都是帶回去，想用
    的時候就用」、「（問：在你被查獲的那段期間還有跟別人
    買毒品嗎？）以後就沒有了」、「（問：你在98年１月16日
    偵查中所述，是否實在？）實在」、「（問：你跟被告有沒
    有仇恨、金錢糾紛？）沒有」、「（問：你說你有買〈大的
    〉，這個大的是多少錢？）都是4000元」、「（問：小的多
    少錢？）2000元」、「（問：重量你是怎麼知道的？）他每
    次拿都是固定的重量」、「（問：固定怎樣重量？）１克左
    右的重量」、「（問：你有秤過嗎？你怎麼會知道重量？）
    我沒有秤過，他們有講過」、「（問：所以你從頭到尾拿的
    都是聽綽號黃雞說是１克，所以你認定那個1包就是1克？）
    是的」、「（問：黃雞承認你跟他通過電話，電話中裡面的
    大小，他說這個是指水果，是這樣嗎？）是的」、「（問：
    是什麼水果？）我每次跟他講水果水果就是指安非他命的意
    思」、「（問：可是被告甲○○說水果就是水果，是你拜託
    他去買真正的水果，有何意見？）因為我老實講，我跟他拿
    水果就是拿安非他命」、「（問：你拿的錢都是固定4000或
    者是2000元？）是的」、「（問：你說你跟被告買了很多毒
    品，他每次給你的毒品有少裝或是有偷斤兩嗎？）這個我不
    知道，」、「（問：所以你是他給你多少，你就算多少？）
    是的」、「（問：提示98年1月8日苗栗分局A2警詢筆錄，你
    所述是否實在？）是」、「（問：0000000000號，是用你太
    太的名義申請的嗎？）是的」、「（問：你個人有沒有申請
    行動電話？）有，0000000000號」、「（問：你有沒有用過
    0000 000000與甲○○聯絡要買安非他命？）應該有」、「
    （問：剛才辯護人所提示給你看的他卷43頁到49頁的電話通
    聯譯文，是你跟甲○○之間要買賣安非他命的對話？）是」
    、「（問：你現在從指認室看在庭的被告，是否是在庭的被
    告賣安非他命給你的？）是的。」等語（參原審卷第75－84
    頁筆錄）。足徵證人A2就其自97年10月15日至98年1月1日，
    分別以其0000000000、0000000000號行動電話撥打被告所有
    之0000000000號行動電話，向被告購買價格2000元或4000元
    、重量約為0.5公克或1公克之安非他命，交易地點在阿秋遊
    藝場後面或嘉新公園外面等情，前後所述，互核完全相符。
(三)、次查，0000000000號行動電話之申請人係被告，此有該申請
    資料在卷可稽（參第380號他字卷第6頁），而該支行動電話
    經苗栗縣警察局苗栗分局執行通訊監察結果，與證人A2所使
    用之0000000000、0000000000號行動電話，於下列時間，有
    如下之聯絡對話：
  1.於97年11月17日20時01分許，0000000000號行動電話撥打00
    00000000 號行動電話，通話內容為：「A（甲○○）稱：喂
    。；B（證人A2）稱：北苗喔。」、「A（甲○○）稱：對，
    北苗，對；B（證人A2）稱：我跟講，我明天補你300元，我
    不夠。」、「A（甲○○）稱：不夠；B（證人A2）稱：我明
    天早上才有錢。」、「A（甲○○）稱：你現在多少錢；B（
    證人A2）稱：差300。」、「A（甲○○）稱：好啦，過來再
    講，好啦；Ｂ（證人A2）稱：好。」其於同日20時21分，再
    度撥打上述行動電話與被告甲○○聯繫，通話內容為「Ａ（
    甲○○）稱：喂；Ｂ（證人A2）稱：到了」、「Ａ（甲○○
    ）稱：你到了嗎；B（證人A2）稱：到了」、「A（甲○○）
    稱：你在後面嗎；B（證人A2）稱：嗯；A（甲○○）稱：好
    」（參第380號他字卷第44頁監聽譯文）。
  2.於97年11月20日16時36分許，0000000000號行動電話撥打00
    00000000號行動電話，通話內容為：「Ａ（甲○○）稱：喂
    ，誰；B（秘密證人A2）稱：大育」、「A（甲○○）稱：怎
    樣，我在北苗；B（證人A2）稱：我知道，等一下大的做2個
    」、「A（甲○○）稱：大的；B（證人A2）稱：嗯；Ａ（甲
    ○○）稱：好啦」，於同日17時01分許，0000000000號行動
    電話再度撥打0000000000號行動電話，通話內容為：「A（
    甲○○）稱：喂，你到了嗎（遊藝場電動玩具背景聲）；Ｂ
    （證人A2）稱：到了在後面；Ａ（甲○○）稱：好」（參第
    380號他字卷第45頁監聽譯文）。
  3.於97年12月10日18時45分許，0000000000號行動電話撥打00
    00000000號行動電話，通話內容為：「Ａ（甲○○）稱：喂
    ；B（證人A2）稱：現在出去」、「Ａ（甲○○）稱：好；B
    （證人A2）稱：在哪裡」、「Ａ（甲○○）稱：我是在縣政
    府這裡，你到北苗打給我，大小；Ｂ（證人A2）稱：你在哪
    裡」、「Ａ（甲○○）稱：我在縣政府這裡，你到北苗的時
    候打給我，你是怎樣；B（證人A2）稱：到公園嗎」、「A（
    甲○○）稱：也可以，你是怎樣料理；Ｂ（證人A2）稱：看
    你，你方便」、「A（甲○○）稱：不是，大小問題；B（證
    人A2）稱：大的」、「Ａ（甲○○）稱：好，在公園可以啊
    ；B（證人A2）稱：啊」、「A（甲○○）稱：到公園打給我
    ，好不好；B（證人A2）稱：好，快到的時候打給你」、「A
    （甲○○）稱：好；B（證人A2）稱：你不要拖」、「A（甲
    ○○）稱：好；Ｂ（秘密證人A2）稱：趕時間要去臺中」，
    於同日19時01分許，0000000000號行動電話再度撥打000000
    0000號行動電話，通話內容為：「Ａ（甲○○）稱：你到了
    是嗎；B（證人A2）稱：快到了；A（甲○○）稱：好」（參
    第380號他字卷第46頁監聽譯文）。
  4.於97年12月11日10時57分許，0000000000號行動電話撥打00
    00000000號行動電話，通話內容為：「Ａ（甲○○）稱：誰
    ；B（證人A2）稱：你弟弟你哥」、「A（甲○○）稱：誰啦
    ；B（證人A2）稱：大育」、「A（甲○○）稱：喔，怎樣，
    我電話快沒電了，你要出來嗎；Ｂ（證人A2）稱：你在哪裡
    」、「A（甲○○）稱：你到北苗的時候打給我好不好；B（
    證人A2）稱：一下子就到了」、「A（甲○○）稱：大小；B
    （證人A2）稱：哈」、「A（甲○○）稱：要大的嗎；B（證
    人A2）稱：對呀；Ａ（甲○○）稱：好」，同日11時14分許
    ，0000000000號行動電話再度撥打0000000000號行動電話，
    通話內容為：「A（甲○○）稱：喂；B（證人A2）稱：我在
    阿秋；A（甲○○）稱：好」，同日11時17分許，換由00000
    00000 號行動電話撥打0000000000號行動電話，通話內容為
    ：「A（甲○○）稱：沒看到你啊；B（證人A2）稱：我在阿
    秋裡面；A（甲○○）稱：好。」（參第380號他字卷第47頁
    監聽譯文）。
  5.於97年12月17日13時31分許，0000000000號行動電話撥打00
    00000000號行動電話，通話內容為：「Ｂ（證人A2）稱：哪
    裡等你比較好；A（甲○○）稱：公園那邊要不要」、「B（
    證人A2）稱：公園喔」、「Ａ（甲○○）稱：嗯，好不好，
    我現在快到了。你大還是小」、「B（證人A2）稱：哈；A（
    甲○○）稱：你大還是小」、「Ｂ（秘密證人A2）稱：小啦
    ；A（甲○○）稱：好，公園，公園」（參第380號他字卷第
    48 頁監聽譯文）。
  6.於98年1月1日22時02分許，0000000000號行動電話撥打0000
    000000號行動電話，通話內容為：「Ａ（甲○○）稱：你要
    過來嗎；B（證人A2）稱：我一個人」、「A（甲○○）稱：
    好啦我在北苗；Ｂ（秘密證人A2）稱：那個什麼，先那個」
    、「A（甲○○）稱：對啦，我電話沒電；B（證人A2）稱：
    先安排一下」、「A（甲○○）稱：大；B（證人A2）稱：小
    ；Ａ：好」，同日22時23分許，0000000000號行動電話再度
    撥打0000000000號行動電話，通話內容為：「Ａ（甲○○）
    稱：喂，你到了是嗎；B（證人A2）稱：在後面」（參第380
    號他字卷第49頁監聽譯文）。
  7.上述通訊監察譯文內容，與證人A2前揭所述，互核相符。又
    該些監聽譯文內容顯示：被告與證人A2的對話中，除了97年
    11月17日部分，直接講錢，未提到大或小外，其餘聯絡內容
    均提及大或小，亦即每通電話聯絡之目的都是一樣，都是為
    了大小的安非他命，且約定見面地點均非在王龍順家中。再
    該些電話都是證人A2打給被告，而被告都有同意見面，惟依
    常情若證人A2需要安非他命，欲與被告合資購買，被告也不
    一定同時需要安非他命，或剛好有錢可以購買，而每次應允
    合資購買，且從監聽譯文中也看不出有兩人合資購買或證人
    A2請被告幫忙購買之對話。是以證人A2證稱該些通話都是伊
    要向被告購買安非他命等語，與常情及事理相符，應該為真
    ，而可採信。至被告陳稱係聯絡證人A2合資購買安非他命，
    或A2請其幫忙購買安非他命，都是約在王龍順家中見面，則
    與事證不符。
(四)、證人王龍順於98年11月12日在本院前審審理中具結證稱：「
    （問：被告有無吸食安非他命，你是否知道？）知道」、「
    （問：甲○○安非他命來源為何？）我不清楚」、「（問：
    你是否知道，甲○○跟他的朋友有一起去購買安非他命，然
    後到你家吸食？）我不清楚」、「（問：甲○○跟他那位朋
    友是否有一起去買安非他命？）我不清楚」、「（問：一起
    去向何人買的，你是否知道？）我不清楚」、「（問：是否
    認識大育〈即證人A2〉？）認識」、「（問：你是否知道甲
    ○○跟大育有一起向別人拿毒品？）我不知道」、「（問：
    甲○○跟大育有無一起去你家吸食安非他命？）有」、「（
    問：大育有無在你家，用他自己的電話或是用你家的電話，
    打電話給被告甲○○？）有」、「（問：通話的內容為何？
    ）有聽到他要邀甲○○來一起吸食安非他命」、「（問：一
    起吸食，他們的安非他命來源？）不清楚」、「（問：他們
    為何會一起吸食安非他命？）大家都是熟識的朋友，所以才
    一起吸食的」、「（問：安非他命你知道是誰提供？）我不
    知道」（參本院前審卷第70－71頁筆錄）。依證人王龍順前
    揭所言，證人王龍順根本不知道被告與證人A2所施用之安非
    他命來源為何，也不知道被告與證人A2有無合資購買安非他
    命。又證人王龍順證稱，證人A2曾在證人王龍順家中打電話
    邀被告過來一起施用安非他命，縱然為真，與本件被告及證
    人A2相約在阿秋遊藝場後面或嘉新公園外面交易安非他命，
    亦屬兩回事，故其證詞並無法據為對被告有利之認定。
(五)、被告既一再否認有為前揭販賣六次安非他命之行為，亦無法
    查知其原先取得毒品之價額，是無從查知其具體販入、賣出
    之實際利得金額。然按販賣第二級毒品安非他命係違法行為
    ，非可公然為之，而安非他命亦無公定價格，係可任意分裝
    增減分量，且每次買賣之價格、數量，亦隨時依雙方之關係
    深淺、資力、需求量、對行情之認知、來源是否充裕、查緝
    是否嚴緊、購買者被查獲時供述購買對象之可能風險之評估
    等因素，而異其標準，機動調整，非可一概論之。從而販賣
    之利得，除非經行為人詳細供出各次所販賣之毒品之進價及
    售價，且數量俱臻明確外，實難察得其交易實情，然販賣者
    從價差或量差中牟利，方式雖異，惟其販賣行為在意圖營利
    則屬同一。從而，舉凡有償交易，除足以反證其確係另基於
    某種非圖利本意之關係外，通常尚難因無法查悉其精確之販
    入價格，作為是否高價賣出之比較，諉以無營利之意思而阻
    卻販賣犯行之追訴，致知過坦承者難辭重典，飾詞否認者反
    得逞僥倖，而失情理之平。被告與證人A2並非至親，倘非有
    利可圖，自無平白甘冒觸犯重罪之風險而販賣安非他命予證
    人A2之理，足認被告主觀上確有營利之意圖甚明。被告前揭
    所辯僅係卸責之詞，不足採信，此外，本件復有扣案之MOTO
    ROLA廠牌之行動電話機具一支（內含0000000000號 SIM卡一
    片）足憑。被告前揭販賣六次安非他命之行為，事證已臻明
    確，犯行均堪認定。另辯護人雖於前審然請求傳訊證人A2與
    證人王龍順對質，以證明證人A2是否與被告合資一起購買毒
    品，有時是請被告幫忙購買毒品，並非向被告購買毒品等情
    。茲因證人A2對於本件案情已於檢察官偵訊中具結證述明確
    ，並於原審審理中經交互詰問清楚（詳前述），證人王龍順
    在本院前審亦已具結證稱，不知被告與證人A2所施用之安非
    他命來源為何，也不知渠二人有無合資購買（詳前述），況
    本件被告與證人A2之安非他命交易，並非在證人王龍順家中
    以電話約定或交易，本院因認已無再傳訊證人A2之必要，辯
    護人之聲請應予駁回。
二、論罪科刑部分：
(一)、(1)被告行為後，毒品危害防制條例第４條業已修正，並於98
    年５月20日公布，同年月22日施行；又法規之制定與法規之
    修正，如有特定生效日之必要者，依中央法規標準法第14條
    或第20條第２項準用第14條之規定，應分別特定其施行日期
    。法規制定或前次修正基於特殊因素所特定之施行日期，並
    不適用於日後修正或再次修正之條文。法律之制定或修正，
    若未明定施行日期者，中央法規標準法雖未規定應自何時生
    效，然法律既經制定或修正並經總統公布，自應依一般原則
    ，自公布日起算至第３日發生效力。至於92年7月9日修正公
    布之毒品危害防制條例第36條規定：「本條例自公布後６個
    月施行。」其立法理由係謂：「依修正草案第2條第3項規
    定，法務部需會同衛生署成立審議委員會每３個月定期檢討
    調整毒品之分級及品項，而本次新增第四級毒品，有需要在
    新法施行前先經該審議會檢討後再調整公布，爰預留６個月
    緩衝期，以利處理。依本條例新修正之規定，有必要再訂
    定相關子法及修正相關法規，以配合本條例之施行，故亦有
    需要預留適當緩衝期，以利訂頒相關子法及相關法規之配合
    修正。」故該條規定，顯係因應該次修正之需，始預留適當
    之緩衝期。與本次之修正並未定有施行日期之特別規定，且
    亦未明示係基於何特殊因素而修正，自並不能適用92年7 月
    9日修正公布之毒品危害防制條例第36條自公布後6個月施行
    之規定（司法院98年6月29日院台廳刑一字第0980014643 號
    函參照）。(2)犯罪在刑法施行前，比較裁判前之法律孰為有
    利於行為人時，應就罪刑有關之一切情形，比較其全部之結
    果，而為整個之適用，不能割裂而分別適用有利益之條文（
    最高法院27年上字第2615號判例參照）。最高法院95年5 月
    23日刑事庭第８次會議決議，關於法律變更之比較適用原則
    ，於比較時應就罪刑有關之共犯、未遂犯、想像競合犯、牽
    連犯、連續犯、結合犯，以及累犯加重、自首減輕暨其他法
    定加減原因（如身分加減）與加減比例等一切情形，本於統
    一性及整體性原則，綜其全部罪刑之結果而為比較。是被告
    犯後法律已有變更，修正前毒品危害防制條例第4條第2項之
    規定為：「製造、運輸、販賣第二級毒品者，處無期徒刑或
    七年以上有期徒刑，得併科新臺幣700 萬元以下罰金。」，
    修正後毒品危害防制條例第4條第2項規定為：「製造、運輸
    、販賣第二級毒品者，處無期徒刑或七年以上有期徒刑，得
    併科新臺幣1000萬元以下罰金。」，從而，就販賣第二級毒
    品罪部份，依刑法第2條第1項之規定及前揭最高法院判例及
    決議綜其全部罪刑新舊法比較之結果，修正後之法律規定並
    無較修正前有利於被告，依刑法第2條第1項前段之規定，仍
    應適用修正前之毒品危害防制條例。
(二)、按安非他命為毒品危害防制條例第２條第2項第2款所列管之
    第二級毒品，不得非法持有及販賣。故核被告所為，係犯修
    正前毒品危害防制條例第4條第2項之販賣第二級毒品罪。又
    (1)被告每次因販賣而持有第二級毒品之低度行為，均為販賣
    安非他命之高度行為所吸收，均不另論罪，(2)被告六次販賣
    第二級毒品之行為，每次均係犯意各別，行為互異，應予分
    論併罰。原審據以論罪科刑，固非無見，惟(甲)原審判決未為
    前揭新舊法之比較，(乙)被告所有供本件犯行所用之MOTOROLA
    廠牌之行動電話機具一支（內含 0000000000號SIM卡一片）
    ，業經扣押在案（參第 431號偵字卷第14頁扣押物品目錄表
    ），原審判決竟記載未扣案，並諭知如全部或一部不能沒收
    時，追徵其價額等，而有未合或不當。被告就前揭六次販賣
    毒品之犯罪事實仍執前揭辯詞否認犯罪，請求諭知無罪判決
    ，雖無理由，然因原審判決有前開可議之處，本院自應將原
    審判決予關於上述六次販賣毒品部分予以撤銷改判。爰審酌
    被告犯後自始飾詞卸責，未見悔意，所為助長他人施用毒品
    成癮之惡習，戕害他人身心健康，對社會治安之危害甚鉅等
    一切情狀，分別量處如主文第二項所示之刑，並定其應執行
    之刑。另沒收部分：按毒品危害防制條例第19條第１項規
    定，犯販賣毒品罪者，其犯罪所得之財物均沒收之，係採義
    務沒收主義，故販賣毒品所得之對價，不問其中成本若干，
    利潤多少，均應全部諭知沒收，貫徹政府查禁煙毒之決心，
    以符立法本旨，是以被告販賣六次第二級毒品之所得計１萬
    8000元，雖未扣案，仍均應依該條項宣告沒收，如全部或一
    部不能沒收時，以其財產抵償之。扣案之MOTOROLA廠牌之
    行動電話機具一支（內含0000000000號 SIM卡一片），為被
    告所有，此經被告陳明在卷，並供本件六次販賣安非他命聯
    絡之用，此經本院查證屬實，依毒品危害防制條例第19條第
    1項前段規定，應併予宣告沒收。
、無罪部分：
一、公訴意旨另以：被告意圖營利，基於販賣第二級毒品安非他
    命之犯意，於97年10月15日16時58分許，由A2以其0000-000
    000號行動電話撥打甲○○之0000-000000號行動電話，雙方
    約好待會在苗栗市嘉新公園外交易安非他命約１公克，稍後
    於同日17時４分許，A2先抵達，乃打甲○○上述行動電話，
    甲○○即答稱：「我在路上快到了啦。」，約５分鐘後，甲
    ○○抵達該公園外，以4千元之價格，販賣重量約1公克之安
    非他命予A2，因認為被告涉嫌毒品危害防制條例第4條第2項
    之販賣第2級毒品罪云云。
二、本件公訴人認被告涉犯前揭販賣第二級毒品給A2之罪嫌，無
    非係以A2之證述及A2確實有因施用安非他命而被查獲等為其
    依據。惟本院訊之被告甲○○，其堅詞否認有販賣安非他命
    予A2之行為。
三、按犯罪事實應依證據認定之，無證據不得認定犯罪事實；
    又不能證明被告犯罪或其行為不罰者，應諭知無罪之判決，
    刑事訴訟法第154條第2項、第301條第1項分別定有明文。
    認定不利於被告之事實，須依積極證據，苟積極證據不足為
    不利於被告事實之認定時，即應為有利於被告之認定，更不
    必有何有利之證據；又事實之認定，應憑證據，如未能發現
    相當證據，或證據不足以證明，自不能以推測或擬制之方法
    ，以為裁判基礎，最高法院30年上字第 816號、40年台上字
    第86號分別著有判例；經查證人A2雖證述，其於97年10月15
    日以4千元向被告購買安非他命一包約1公克，惟遍查本案卷
    宗，並無97年10月15日之光碟片或錄音帶，證人承辦警員丙
    ○○結證稱，97年10月15日之監聽錄音帶沒有找到，自不能
    單憑證人A2證述，於97年10月15日向被告購買安非他命，即
    認定被告確有販賣安非他命與證人A2，揆諸上開判例意旨，
    被告此部分犯罪尚屬不能證明，原審疏未詳查，對於此部分
    遽為論罪科刑，尚有未當，被告上訴意旨否認此部分犯罪為
    有理由，應由本院將此部分撤銷改判，此部分爰依法為無罪
    之諭知。
據上論斷，應依刑事訴訟法第369條第1項前段、第364條、第299
條第1項前段、第301條第1項前段，毒品危害防制條例第4條第２
項（修正前）、第19條第1項，刑法第11條、第51條第5款，判決
如主文。
本案經檢察官乙○○到庭執行職務。
中    華    民    國    99    年    4     月    28    日
            刑事第二庭    審判長法  官  李  璋  鵬
                                法  官  陳  欣  安
                                法  官  胡  森  田
以上正本證明與原本無異。
如不服本判決應於收受送達後10日內向本院提出上訴書狀，其未
敘述上訴之理由者，並得於提起上訴後10日內向本院補提理由書
（均須按他造當事人之人數附繕本）「切勿逕送上級法院」。
                                書記官  黃  禎  祥
中    華    民    國    99    年    4     月    28    日

司法院資訊處製作；財團法人民間司法改革基金會備份。
